臺灣臺中地方法院交通事件裁定　　　　 96年度交聲字第532號
原處分機關　交通部公路總局臺中區監理所豐原監理站
異　議　人
即受處分人　華勝自動化有限公司
代　表　人　張雯玲
上列受處分人因違反道路交通管理處罰條例案件，對於交通部公
路總局臺中區監理所豐原監理站民國九十六年五月二日所為之處
分（豐監稽違字第裁六三－ＺＢＱ００二七六八、六三－ＺＢＲ
００一四七五、六三－ＺＰＧ００二０九一、六三－ＺＣＱ００
二八一四號裁決書），聲明異議，本院裁定如下：
    主  文
原處分均撤銷。
華勝自動化有限公司均不罰。
    理  由
一、原處分機關交通部公路總局臺中區監理所豐原監理站係以：
    異議人即受處分人華勝自動化有限公司所有之車牌號碼八０
    九九－ＮＳ號自小客貨車，由其員工駕駛，分別於民國九十
    五年八月二十八日十時四十二分許、同日十四時二十六分許
    、十七時四十一分許，及同年月三十一日九時四十六分許，
    在造橋收費站北上第七車道、後龍收費站南下第十車道、大
    甲收費站南下第十車道及后里收費站北上第七車道處，因「
    汽車行駛於應繳費之公路不依規定繳費（且經通知，逾繳費
    期限未補繳）」之交通違規事實為警舉發，乃依道路交通管
    理處罰條例第二十七條第一項之規定，各裁處受處分人罰鍰
    新臺幣（下同）三千元，共計罰鍰一萬二千元。
二、本件聲明異議意旨略以：伊公司員工即駕駛人因車上有ＥＴ
    Ｃ電子收費系統且以為金額足夠扣款，因而駛入ＥＴＣ車道
    ，雖實際上餘額不足，但因ＥＴＣ車內系統設計不良，無法
    發出嗶嗶警示駕駛人餘額不足，所以未能改行駛一般收費車
    道，駕駛人絕非故意或惡意闖越收費站。原處分機關雖引用
    道路交通管理處罰條例第二十七條第一項「汽車行駛於應繳
    費之公路、橋樑、隧道或輪渡，不依規定繳費」予以裁罰，
    惟道路交通管理處罰條例第三十三條第一項第十二款同時規
    定「不繳交通行費闖越收費站」，依該條乃處罰故意之行為
    ，伊公司這些案件並非故意，應屬不罰之情形。且這些違規
    並非基於故意所造成，且事後之補繳通知單亦因非故意之不
    明情形遺失造成未能轉到伊公司會計單位處理，伊公司於瞭
    解此事件後於九十六年四月二十二日即儘速補繳。此案件因
    非故意而補繳之通行費為新臺幣一百二十元，卻被視為違法
    且處罰金額高達一萬二千元，明顯違背現代法治社會嚴格遵
    守「比例原則」之要求，實屬不當，請求撤銷原處分，爰聲
    明異議等語。
三、按違反本條例之行為，自行為成立之日起；行為有連續或繼
    續之狀態者，自行為終了之日起，逾三個月不得舉發，道路
    交通管理處罰條例第九十條第一項定有明文。揆諸其立法目
    的在避免法律關係遲不確定致生法秩序不安定之結果，並同
    時保障人民權益。又依據道路交通管理處罰條例第九十二條
    第三項規定授權訂定之違反道路交通管理事件統一裁罰基準
    及處理細則第五條明定：「處理違反道路交通管理事件，有
    關文書送達之程序，依行政程序法之規定」，同細則第十一
    條第一項第三款復規定：「行為人有本條例之情形者，應填
    製舉發違反道路交通管理事件通知單，並於被通知人欄予以
    勾記，其通知聯依下列規定辦理：三、逕行舉發者，應按已
    查明之資料填註車牌號碼、車輛種類、車主姓名或地址，並
    於通知單上方空白處加註逕行舉發之文字後，由舉發機關送
    達被通知人」，亦明文規定逕行舉發之違反道路交通管理事
    件通知單應送達於被通知人，且其送達程序應依行政程序法
    規定行之。再按公法上有特定相對人之意思表示或意思通知
    ，除法律有特別規定者外，在非對話為之者，應以達到相對
    人時生效，所謂達到，乃在使相對人居於可得瞭解之狀態為
    已足，此在法理上應為當然之解釋（行政法院六十八年度判
    字第八三八號裁判意旨參照）。又八十八年二月三日公布、
    九十年一月一日施行之行政程序法就行政機關所為有特定相
    對人之書面行政處分或行政行為之送達，於第六十七條至第
    九十一條定有明文規定，同法第一百一十條第一項復明定：
    「書面之行政處分自送達相對人及已知之利害關係人起；書
    面以外之行政處分自以其他適當方法通知或使其知悉時起，
    依送達、通知或使知悉之內容對其發生效力」。前揭違反道
    路交通管理事件統一裁罰基準及處理細則第五條既有如上所
    述之明文規定，且交通裁罰事件中相關行政機關所為之行政
    行為，並非屬行政程序法第三條第二項、第三項所列舉之得
    排除行政程序法適用之行政機關或行政行為，而交通違規行
    為之舉發在性質上復屬公法上有相對人之書面意思通知，故
    自應適用行政程序送達之規定，並依前開行政法院判決之見
    解及行政程序法第一百一十條第一項之規定，以書面之舉發
    通知依行政程序法之規定送達於受通知人時，始完成舉發程
    序而發生效力，合先敘明。
四、經查：本件受處分人所有之有之車牌號碼八０九九－ＮＳ號
    自小客貨車，於前揭時地有因「汽車行駛於應繳費之公路不
    依規定繳費」之違規事實，經內政部警政署國道公路警察局
    以公警局交字第ＺＢＱ００二七六八、ＺＢＲ００一四七五
    、ＺＰＧ００二０九一及ＺＣＱ００二八一四號舉發違反道
    路交通管理事件通知單舉發，惟受處分人未於應到案日前到
    案，再遭原處分機關裁罰等情，固有內政部警政署國道公路
    警察局舉發違反道路交通管理事件通知單、裁決書及送達證
    書等件在卷可憑。然本件上開四份舉發通知單，均係於九十
    六年三月十三日填單掣開，此距受處分人上開違規行為之時
    即九十五年八月二十八日及同年月三十一日，均已超逾法定
    三個月之舉發期限甚久，揆諸前揭說明，自已不得再為舉發
    。原處分機關就不得舉發之行為裁處罰鍰，容有未洽。至於
    卷附舉發通知單上雖均載稱曾通知補繳，但受處分人於九十
    五年十二月二十日止均未補繳等語，惟原舉發機關以口頭或
    書函催促車主補繳費用，尚不因此而延長前揭道路交通管理
    處罰條例所定之法定舉發時效限制，亦非可據以變更該部車
    輛違反作為義務漏未繳費之交通違規行為認定時點，否則豈
    非容許行政機關憑藉催繳費用之名，而使舉發期限不斷延後
    ，反而造成違規事實處於長期不確定之狀態，寧非立法之本
    意所在。綜上所述，原舉發機關內政部警政署國道公路警察
    局所為舉發均已逾越法定期限，依法不得舉發，原處分疏未
    究明而仍予裁罰，自非適法，應予撤銷，並由本院另為受處
    分人均不罰之諭知。
五、據上論斷，應依道路交通管理處罰條例第八十七條第二項、
    道路交通案件處理辦法第二十條，裁定如主文。
中　　華　　民　　國　　96　　年　　10　　月　　31　　日
                  交通法庭  法  官  高文崇
上正本證明與原本無異。
如不服本裁定，應於送達後五日內，向本院提出抗告狀。
                            書記官  林淑慧
中　　華　　民　　國　　96　　年　　10　　月　　31　　日
